臺灣花蓮地方法院民事裁定
111年度消債更字第12號
聲請人即債務人  曾貴芳


代    理    人  黃健弘律師(法扶律師)
上列當事人因消費者債務清理事件聲請更生，本院裁定如下：
    主  文
債務人乙○○自民國111年7月7日下午4時起開始更生程序。
命司法事務官進行本件更生程序。
    理  由
一、按債務人不能清償債務或有不能清償之虞者，得依本條例所
    定更生或清算程序，清理其債務；債務人無擔保或無優先權
    之本金及利息債務總額未逾新臺幣(下同)一千二百萬元者，
    於法院裁定開始清算程序或宣告破產前，得向法院聲請更生
    ；債務人對於金融機構負債務者，在聲請更生或清算前，應
    向最大債權金融機構請求協商債務清償方案，或向其住、居
    所地之法院或鄉、鎮、市、區調解委員會聲請債務清理之調
    解。觀諸消費者債務清理條例(下稱消債條例)第3條、第42
    條第1項、第151條第1項規定自明。次按法院開始更生程序
    之裁定，應載明其年、月、日、時，並即時發生效力；法院
    裁定開始更生或清算程序後，得命司法事務官進行更生或清
    算程序，必要時，得選任律師、會計師或其他適當之自然人
    或法人一人為監督人或管理人，復為消債條例第45條第1項
    、第16條第1項所明定。
二、聲請意旨略以：聲請人即債務人積欠債務總金額8,710,819
    元，最大債權銀行國泰世華商業銀行提出每期清償8,000元
    ，共分180期之清償方案，但債務人每月收入扣除必要生活
    支出後，僅剩約2,000元可清償，此外債務人尚有多家資產
    管理公司之債務須清償，顯無法負擔上開償還條件，故調解
    不成立。聲請人聲請更生前兩年(109年1月10日起至111年1
    月10日)陸續受僱於飲料店及從事居家清潔之工作，每月收
    入約2萬元，自110年11月起受僱於「美的髮鋪」從事美髮工
    作至今，每月薪資約21,000元。聲請人有二子，長子目前就
    讀大學一年級，聲請人與前夫張子承離婚時，約定孩子皆由
    前夫監護。前夫陸續開設三家修車廠，聲請人因而向金融機
    構貸款作為其修車廠所需資金及貨款之用，但上開修車廠均
    因經營不善倒閉，聲請人為支付貸款利息，以債養債，因而
    積欠龐大債務。聲請人預計每月還款金額2,054元，還款期
    限6年，預計總還款金額147,888元，還款成數為1.7%，聲請
    人若經鈞院裁定開始更生程序，將以薪資所得作為每月應繳
    納金額及必要生活費用。爰聲請更生。
三、本院之判斷：
(一)聲請人主張其有不能清償債務之虞情事，並於聲請更生前向
    本院聲請調解不成立，業經本院調閱111年度司消債調字第7
    號卷宗(下稱消債調卷)查核屬實，並有聲請人所提財產及收
    入狀況說明書、債權人清冊、調解不成立證明書、戶籍謄本
    、保險單、學生證、公司變更登記表、財團法人金融聯合徵
    信中心查詢當事人綜合信用報告回覆書、全國財產稅總歸戶
    財產查詢清單、108至109年度綜合所得稅各類所得資料清單
    、在職證明書、勞工保險被保險人投保資料表、全民健康保
    險保險費及滯納金欠費明細表為證(卷19至46、123至153頁
    ，消債調卷39至52、56至57頁)，及本院依職權查得聲請人
    入出境資訊、法務部高額壽險資訊連結作業結果可參(卷97
    至112頁)。
(二)依上開事證及聲請人債權人陳報之債權額可知，聲請人名下
    無財產，債務總額為8,883,257元(國泰世華銀行582,299元
    、甲○銀行199,613元、丙○銀行1,582,829元、遠東銀行973,
    468元、玉山銀行739,834元、良京實業公司339,392元、台
    新資產管理公司988,204元、新光行銷公司416,324元、中央
    健康保險署72,795元、台北富邦銀行309,378元、萬榮行銷
    公司696,733元、元大國際資產公司432,310元、兆豐銀行22
    4,176元、台灣金聯資產公司1,325,902元(卷161、191、193
    、199、203、227、234、235、247頁，消債調卷119、123、
    129、142、160頁)；另其陳報積欠挺鈞公司51,000元(卷29
    頁)、創群投資公司103,476元(卷33頁)，惟查挺鈞公司已經
    廢止登記(卷147至149頁)，且本院依聲請人所陳報該公司地
    址函請其提出債權證明文件及表示意見，而無法送達(卷71
    頁)；創群投資公司亦經通知然迄今未獲回覆(卷75頁)，是
    無法知悉此二筆債務為真實，故應予剔除不予列入。聲請人
    自承現每月收入21,000元(卷119頁)，此外別無財產可供清
    償。依本院查詢法務部高額壽險資訊連結作業系統資料(卷9
    9至112頁)及聲請人所提保單資料(卷123至141頁)可知，聲
    請人名下以其為要保人及被保險人且效力均為有效之保險契
    約有：①全球人壽安養久久終身健康保險(C型)2筆，保單生
    效日105年12月28日，最後契約期滿日173年12月27日，每季
    為一期，每期須繳納保費6,064元，為不分紅保險，應無保
    單價值準備金(卷123、127頁)。②遠雄人壽新終身壽險7筆，
    保單生效日105年12月28日、最後契約期滿日174年12月28日
    ，每季為一期，每期需繳納保費10,454元(卷141頁)，計算
    至110年底，有保單解約金9,560元(卷137頁)。③兆豐產物健
    康保險2筆，保單生效日110年7月28日、最後契約期滿日111
    年7月28日，為一年期保險，且保費僅需繳納52元，應無保
    單價值準備金。
(三)聲請人陳報個人每月必要支出為15,946元(卷21、121頁)，
    其主張未成年子女2人，分別於92年1月(滿19歲，尚在學)及
    96年12月間出生(卷46、143至145頁)，每月需支出扶養費共
    3,000元(卷121頁)，應屬合理。是以，聲請人每月所得扣除
    自己及依法應受其扶養者所必要生活費用後之餘額為2,054
    元(00000－00000－0000＝2054)，惟其債務總額高達八百餘萬
    元，而聲請人為63年10月18日生(卷45頁)，自其111年1月10
    日聲請更生至128年10月18日法定強制退休年齡65歲時期間
    為17年，審酌聲請人之年齡及工作能力，應認其確不足履行
    全部債務，聲請人主張其有不能清償債務情事，當屬實在。
    聲請人於聲請更生前已向本院聲請協商不成立，此外，聲請
    人復查無消債條例第6條第3項、第8條或第46條各款所定駁
    回更生聲請之事由存在，則聲請人聲請更生，應屬有據，並
    依上開規定命司法事務官進行更生程序，爰裁定如主文。
四、聲請人於更生程序開始後，應禁止貪圖享受、節制慾望，避
    免支出與其收入顯不相當之不必要花費，並提出足以為債權
    人會議可決或經法院認為公允之更生方案供為採擇，而司法
    事務官於進行更生程序、協助聲請人提出更生方案時，亦應
    依社會常情及現實環境衡量聲請人之償債能力，並酌留其生
    活上應變所需費用，進而協助聲請人擬定允當之更生方案，
    始符消債條例重建債務人經濟生活之立法目的。　
中　　華　　民　　國　　111 　年　　7 　　月　　7 　　日
                       臺灣花蓮地方法院消債法庭
                               法　官　楊碧惠
以上正本係照原本作成
本裁定不得抗告。
中　　華　　民　　國　　111 　年　　7 　　月　　7 　　日
                           　　書記官　吳琬婷